臺灣板橋地方法院刑事判決　　　　　　　99年度訴字第2378號
公　訴　人　臺灣板橋地方法院檢察署檢察官
被　　　告　彭傳釗
選任辯護人　王淑琍律師
上列被告因違反毒品危害防制條例等案件，經檢察官提起公訴（
98年度少連偵字第139 號），本院判決如下：
    主  文
彭傳釗明知為禁藥而轉讓，處有期徒刑捌月。又收受贓物，處有
期徒刑參月。應執行有期徒刑拾月。
    事  實
一、彭傳釗明知海洛因及甲基安非他命分別屬於毒品危害防制條
    例所規定之第一級毒品及第二級毒品，且甲基安非他命亦屬
    中央衛生主管機關明令公告之禁藥，均不得任意持有、施用
    或轉讓。竟於民國98年7 月6 日凌晨某時許，向真實姓名年
    籍不詳、綽號「阿猴」之成年男子購買第一級毒品海洛因及
    第二級毒品甲基安非他命後，因毒癮發作欲尋找地點施用毒
    品，適其友人古孟璇與古孟璇之友人彭建華、彭建華之友人
    少年魏○虹（81年9 月生，姓名年籍均詳卷，本件案發時為
    16歲之少年）、魏○虹之友人高瑞霞等約聚在址設臺北縣中
    和市（現改制為新北市中和區○○○街45號之「青山汽車旅
    館」310 號房，因彭建華與古孟璇分別欲購買價值新臺幣（
    下同）1,500 元及1,000 元之甲基安非他命施用，而推由古
    孟璇致電予攜有毒品之彭傳釗，彭傳釗於同日凌晨2 時20分
    許接獲古孟璇之聯絡電話後，隨身攜帶第一級毒品海洛因及
    第二級毒品甲基安非他命等物前往上址汽車旅館承租房間。
    惟彭傳釗到場後，尚未與古孟璇談及販毒之事，即因個人毒
    癮發作，急於施用毒品，而先行取出上開所攜之毒品置於房
    間桌上，並自行施用甲基安非他命1 次（所涉施用毒品犯行
    ，另案併入前次施用毒品之強制戒治程序，並於強制戒治期
    滿後經臺灣板橋地方法院檢察署檢察官以99年度戒毒偵字第
    175 號為不起訴處分確定），另基於轉讓禁藥之犯意，向古
    孟璇示意在場之人可一同取用上開甲基安非他命，古孟璇與
    彭建華遂分別施用彭傳釗無償轉讓之第二級毒品甲基安非他
    命（古孟璇所涉施用毒品犯行，經本院裁定送觀察、勒戒及
    強制戒治後，於99年12月17日執行完畢釋放，並經臺灣板橋
    地方法院檢察署檢察官以100 年度戒毒偵字第6 號不起訴處
    分確定；古孟璇另涉幫助施用毒品犯行，經本院另行審結；
    彭建華所涉施用毒品犯行，經本院以98年度簡字第7266號判
    決處有期徒刑3 月確定）。嗣於同日凌晨2 時30分許，經警
    至上開旅館房間實施臨檢，當場扣得彭傳釗攜至上址並經渠
    等施用後所餘之第二級毒品甲基安非他命2 包（淨重合計3.
    375 公克，驗餘淨重合計3.3746公克）及未經施用之第一級
    毒品海洛因1 包（淨重0.754 公克，驗餘淨重0.7534公克）
    ，並將在場之人全數帶回警局採尿送驗後，驗得古孟璇、彭
    建華等之尿液檢體均呈安非他命類藥物陽性反應，彭傳釗之
    尿液則呈安非他命類及鴉片類藥物陽性反應，而查悉上情。
二、彭傳釗明知真實姓名年籍不詳、綽號「阿豐」之成年男子，
    於98年5 月間所交付如附表所示之金融卡共9 張，係來路不
    明之贓物，竟仍基於收受贓物之故意，於不詳地點予以收受
    後放置於其使用之車牌號碼0009-TF 號自用小客車內，嗣為
    警於98年7 月6 日凌晨3 時許，在上開自用小客車內起獲，
    始查悉上情。
三、案經臺北縣政府警察局（現改制為新北市政府警察局，下同
    ）中和第二分局移送臺灣板橋地方法院檢察署檢察官偵查起
    訴。
    理  由
壹、有罪部分：
一、證據能力部分：
（一）按被告以外之人於審判外之言詞或書面陳述，除法律有規
      定者外，不得作為證據；被告以外之人於偵查中向檢察官
      所為之陳述，除顯有不可信之情況者外，得為證據，刑事
      訴訟法第159 條第1 項、第159 條之1 第2 項分別定有明
      文。次按詰問權係指訴訟上當事人有在審判庭輪流盤問證
      人，以求發現真實，辨明供述證據真偽之權利，其於現行
      刑事訴訟制度之設計，以刑事訴訟法第166 條以下規定之
      交互詰問為實踐，屬於人證調查證據程序之一環，與證據
      能力係指符合法律所規定之證據適格，而得成為證明犯罪
      事實存在與否之證據適格，性質上並非相同；又偵查中檢
      察官為蒐集被告犯罪證據，訊問證人旨在確認被告嫌疑之
      有無及內容，與審判期日透過當事人之攻防，調查證人以
      認定事實之性質及目的有別，另偵查中訊問證人，法亦無
      明文必須傳喚被告使之得以在場，刑事訴訟法第248 條第
      1 項前段雖規定「如被告在場者，被告得親自詰問」，事
      實上亦難期被告有於偵查中行使詰問權之機會；再者此項
      未經被告詰問之被告以外之人於偵查中向檢察官所為之陳
      述，依刑事訴訟法第159 條之1 第2 項之規定，原則上屬
      於法律規定為有證據能力之傳聞證據，於例外顯有不可信
      之情況，始否定其得為證據，蓋現行法之檢察官仍有訊問
      被告、證人及鑑定人之權限，其應踐行之程序又多有保障
      被告或被害人之規定，證人、鑑定人於偵查中亦均須具結
      ，就刑事訴訟而言，其司法屬性甚高，而檢察官於偵查程
      序取得之供述證據，其過程復尚能遵守法令之規定，是其
      訊問時之外部情況，積極上具有某程度之可信性，除消極
      上顯有不可信之情況者外，均得為證據，故主張其為不可
      信積極存在之一方，自應就此欠缺可信性外部保障之情形
      負舉證責任；而現行刑事訴訟法關於行通常審判程序之案
      件，為保障被告之反對詰問權，復對證人採交互詰問制度
      ，其未經詰問者，僅屬未經合法調查之證據，並非無證據
      能力，而禁止證據之使用，此項詰問權之欠缺，非不得於
      審判中由被告行使以資補正，而完足為經合法調查之證據
      。本件被告彭傳釗及其辯護人雖指本案證人彭建華、古孟
      璇、魏○虹及高瑞霞等人於偵查中之陳述，因係屬審判外
      之陳述，無證據能力云云，然就上開證人於偵查中之陳述
      ，有何顯有不可信之情況者，並未舉證以明其說，尚難遽
      認其於偵查中經具結後所為之陳述，無證據能力，且上開
      證人其後於本院審理時，亦均經傳訊到庭經被告彭傳釗及
      辯護人進行交互詰問，此有本院審判筆錄可稽，亦無不當
      剝奪被告詰問權之行使，自難以此否定該等證人於偵查中
      之陳述得為證據，是依上所述，本件證人彭建華、古孟璇
    、魏○虹及高瑞霞等人於偵查中之陳述，應認有證據能力。
（二）另證人彭建華於檢察事務官詢問之陳述，依刑事訴訟法第
      159 條第1 項規定，固屬被告以外之人於審判外之陳述，
      除法律有規定者外，不得作為證據，惟有關證人彭建華有
      無於本件上開時地施用被告彭傳釗攜來之毒品甲基安非他
      命一節，其於檢察事務官詢問時供證稱：其於本件上開時
      地有施用彭傳釗攜來之毒品（甲基）安非他命等語（見臺
      灣板橋地方法院檢察署98年度少連偵字第139 號偵查卷第
      183 頁），但其後證人彭建華於本院審理時經傳訊到庭證
      述時，則翻異前詞，否認有於上開時地施用彭傳釗攜來之
      毒品云云（見本院卷二第16頁），與上開於檢察事務官詢
      問時之陳述不符，經核上開證人彭建華於檢察事務官詢問
      之陳述，與證人即同案被告古孟璇於偵查、審理之供述、
      證人魏○虹於審理時之證述情節互核相符，並有臺灣檢驗
      科技股份有限公司出具之彭建華尿液檢體檢驗報告在卷可
      稽，堪認其於檢察事務官詢問時之陳述具有較可信之特別
      情況，且為證明被告彭傳釗有無本件轉讓毒品犯罪事實之
      存否所必要，故另依同法第159 條之2 規定，應得為證據
      ，而有證據能力。
（三）末按被告以外之人於審判外之陳述，雖不符前4 條之規定
      ，而經當事人於審判程序同意作為證據，法院審酌該言詞
      陳述或書面陳述作成時之情況，認為適當者，亦得為證據
      。當事人、代理人或辯護人於法院調查證據時，知有刑事
      訴訟法第159 條第1 項不得為證據之情形，而未於言詞辯
      論終結前聲明異議者，視為有前項之同意，同法第159 條
      之5 定有明文。查本判決下列所引用之各該被告以外之人
      於審判外之言詞及書面陳述，雖屬傳聞證據，惟證人彭建
      華、古孟璇、魏○虹及高瑞霞等人於偵查中之陳述，已經
      本院認依刑事訴訟法第159 條之1 第2 項規定，有證據能
      力外，其餘證據，均經被告彭傳釗、選任辯護人及檢察官
      於審判期日，對該等證據之證據能力表示不爭執，且於審
      判期日就本院所調查之證據均未主張有何不得為證據之情
      形，另本院審酌該等證據作成時，亦無不適當之處，依前
      開規定，均認有證據能力，合先敘明。
二、認定犯罪事實所憑之證據及理由：
（一）訊據被告彭傳釗對於其於上揭時間，接獲同案被告古孟璇
      之電話，恰巧因毒癮發作亟欲找地方施用毒品解癮，遂攜
      帶剛向真實姓名年籍不詳、綽號「阿猴」之成年男子所購
      買之第一級毒品海洛因及第二級毒品甲基安非他命前往上
      址「青山汽車旅館」房間內，其到達旅館房間後即將所有
      毒品放在桌上，並以現場之吸食器開始施用甲基安非他命
      ，惟因該吸食器使用不慣，遂至樓下車庫之汽車內拿取自
      己的吸食器，且因其借用古孟璇等人承租之汽車旅館房間
      施用毒品，感覺不好意思，故其下樓之前有示意古孟璇可
      自己施用上開毒品或將毒品拿給在場其他古孟璇之友人施
      用，古孟璇及古孟璇之友人彭建華遂均有拿取其攜至現場
      之甲基安非他命施用，而有轉讓第二級毒品甲基安非他命
      之事實，均坦承不諱，並經證人即同案被告古孟璇於偵查
      中證稱：是彭建華說要施用毒品，所以伊聯繫彭傳釗來，
      本件扣案的毒品都是彭傳釗帶來的，彭建華在現場有施用
      毒品，是施用彭傳釗帶來的毒品（見同上偵查卷第109-11
      0 頁）；於本院準備程序時供稱：彭傳釗來之前，我們現
      場4 人都沒有施用毒品，彭傳釗來了之後，我們5 人才一
      起施用毒品（甲基）安非他命，我們施用的毒品是彭傳釗
      所攜帶過來的，彭傳釗還沒有來之前，我們4 人都沒有攜
      帶毒品（見本院卷一第34頁）；於本院審理時結證稱：當
      天彭建華有說要（甲基）安非他命，伊打電話給彭傳釗時
      沒有講到要帶毒品來汽車旅館，彭傳釗到旅館後，伊有問
      彭傳釗有沒有帶毒品，彭傳釗有把毒品拿出來放在桌上，
      並跟伊說要用的就拿去用，伊當天有施用（甲基）安非他
      命，（甲基）安非他命應該是彭傳釗帶來的，彭建華當天
      也有施用彭傳釗帶來的（甲基）安非他命等語明確（見本
      院卷二第162-163 頁），核與證人彭建華於檢察事務官詢
      問時陳稱：98年7 月6 日伊在青山汽車旅館310 號房內有
      施用甲基安非他命，毒品來源是古孟璇打給他朋友彭傳釗
      帶來的（同上偵查卷第183 頁）；於本院審理時結證稱：
      扣案的（甲基）安非他命及海洛因都是彭傳釗帶來的，彭
      傳釗來的時候就拿出毒品來放在桌上，在彭傳釗還沒有來
      之前，我們身上都沒有毒品等語相符（見本院卷二第14-1
      5 頁、第97頁），亦與證人魏○虹於本院審理時結證稱其
      看到彭傳釗從手機袋中拿出2 包甲基安非他命放在化妝台
      上，然後跟彭建華要吸食器，但彭傳釗不喜歡彭建華的吸
      食器，就下去車上拿一個吸食器上來施用自己帶來的甲基
      安非他命，彭傳釗也拿上開甲基安非他命給彭建華問他要
      不要試用，其與彭建華都有施用彭傳釗攜至該處之甲基安
      非他命等情節互核相符（見本院卷二第20頁）。而證人彭
      建華雖於本院審理時翻異其詞改稱其未施用被告彭傳釗帶
      到汽車旅館的毒品云云（見本院見二第16頁），惟證人彭
      建華對於其在汽車旅館房內欲施用毒品，因在場的人都沒
      有毒品，其才請證人古孟璇找人帶毒品來，後來被告彭傳
      釗就帶毒品來了並將毒品放在桌上一事均不否認（見本院
      卷二第14-15 頁），衡情證人彭建華既因亟欲施用甲基安
      非他命而託證人古孟璇找有購毒管道之人攜帶毒品前來旅
      館相見，於被告彭傳釗攜帶甲基安非他命到旅館並向證人
      古孟璇示意在場之人都可以一起施用之際，證人彭建華豈
      有不施用上開甲基安非他命之理？此外，並有臺北縣政府
      警察局搜索、扣押筆錄、扣押物品目錄表、扣案毒品照片
      、臺北縣政府警察局中和第二分局毒品案犯罪嫌犯人姓名
      及代碼對照表、臺灣檢驗科技股份有限公司出具之彭建華
      驗尿報告、交通部民用航空局航空醫務中心毒品鑑定書、
      臺灣板橋地方法院檢察署檢察官100 年度戒毒偵字第6號
      不起訴處分書各1 份等在卷可稽（見同上偵查卷第41-45
      頁、第72-75 頁、第285-286 頁），另有扣案之第一級毒
      品海洛因1 包（淨重0.754 公克，驗餘淨重0.7534公克）
      及第二級毒品甲基安非他命2 包（淨重合計3.375 公克，
      驗餘淨重合計3.3746公克）等物扣案可資佐證，足認被告
      彭傳釗於98年7 月6 日凌晨某時許，確有轉讓第二級毒品
      甲基安非他命予證人彭建華及證人古孟璇之事實，被告彭
      傳釗此部分之自白核與事實相符，堪予採信。
（二）另訊據被告彭傳釗矢口否認有何收受贓物犯行，辯稱：本
      件扣案的金融卡等物品都是真實姓名年籍不詳、綽號「阿
      豐」之成年男子在查獲前約1 個月搭便車時遺落在伊車上
      的，當時伊開車搭載「阿豐」回板橋，上開物品均裝在一
      個煙盒裡，伊有打開煙盒查看並打電話詢問「阿豐」是否
      要把東西拿回去，「阿豐」說東西是他的，下次見面再拿
      云云。惟查，附表所示之金融卡9 張，分別為被害人張明
      得等人於附表所示之時間遭竊、遺失或遭人冒辦者，業據
      被害人張國恩、陳佳祥、江孟儒、何國華等人於偵查中指
      述明確（見同上偵查卷第343-344 頁、第346-347 頁、第
      349-350 頁），並有如附表卷證出處欄所示之開戶資料、
      掛失紀錄等資料可資佐證，足認上開金融卡均為被害人張
      明得等人失竊之贓物無訛。次查，金融卡係存提金融帳戶
      內款項之重要工具，金融帳戶之存摺、提款卡之使用，具
      有相當之專屬性、私密性，不論關係是否親密，為防止他
      人探知內容或非法使用，無不妥當保存，縱將存摺或金融
      卡交予他人使用，必有合理且重要之原因，且交付之對象
      多係與己親近、值得信賴之人，或能確定安全無虞後，方
      可能為交付，以免徒增款項遭人盜領、或帳戶遭犯罪集團
      利用之風險，復參以近年來犯罪集團大量利用人頭帳戶作
      為收取詐騙所得款項之工具，此經媒體廣為披露，並經相
      關單位宣導多時，本件被告彭傳釗係受過教育，且智識成
      熟之成年人，已有相當之社會閱歷，對於金融卡具有上開
      特性、應妥適保管、且常為犯罪集團蒐集並用以從事財產
      犯罪一節，當無可能諉為不知。復參以本件扣案之金融卡
      數量高達16張，雖僅有其中如附表所示之9 張金融卡後經
      證實為被害人張明得等人遭竊或遭人冒辦之物，其餘部分
      則因無法釐清持卡人喪失金融卡占有之原因而經檢察官諭
      知不另為不起訴處分，惟被告彭傳釗對於真實姓名年籍均
      不知悉、僅知道綽號之友人「阿豐」當時係從事何種職業
      、為何持有他人金融卡一事，均未有所瞭解，則被告彭傳
      釗發現「阿豐」同時持有如此大量之金融卡時，豈能不懷
      疑上開金融卡之來源或是否為「阿豐」從事犯罪所用之物
      ？且被告彭傳釗發現「阿豐」遺留上開金融卡在其車內後
      ，竟未立即將上開物品歸還「阿豐」或將上開金融卡送至
      警察局，反而持續持有上開金融卡達1 個月之久，致令自
      己處於收受贓物之風險之中，顯亦與常情有違。此外，被
      告彭傳釗屢次聲稱上開金融卡是友人「阿豐」遺落在其車
      上之物，卻始終無法提供「阿豐」之真實姓名及年籍資料
      ，甚至連行動電話號碼均無法提供予本院調查，其所辯實
      難令人信服。綜上所述，堪認被告彭傳釗明知如附表所示
      之金融卡9 張均係來路不明之贓物，仍自「阿豐」處收受
      上開贓物而持有之，其收受贓物犯行洵堪認定，應依法論
      科。
三、論罪科刑：
（一）按甲基安非他命係毒品危害防制條例第2 條第2 項第2 款
      所明定之第二級毒品，又甲基安非他命為安非他命之衍生
      物，屬安非他命類之藥品，前經行政院衛生署先後於69年
      12月8 日、75年7 月11日公告列入藥物藥商管理法第16條
      第1 款（即現行藥事法第22條第1 項第1 款）之禁藥管理
      ，嗣於79年10月9 日再以衛署藥字第904142號公告，而列
      入麻醉藥品管理條例（現行管制藥品管理條例）第2 條第
      4 款所定之「化學合成類麻醉藥品」管理，並明定於管制
      藥品管理條例第3 條所指「管制藥品」（即藥事法第11條
      之管制藥品），但上開列入藥事法禁藥之管理迄今猶未解
      除，故甲基安非他命仍不失為禁藥之性質（最高法院82年
      度台上字第2259號判決意旨參照），是明知為甲基安非他
      命而轉讓者，同時構成藥事法第83條第1 項及毒品危害防
      制條例第8 條第2 項之罪。次查藥事法第83條第1 項係於
      93年4 月21日修正公布，並自同年月23日起施行，為毒品
      危害防制條例之後法，且藥事法第83條第1 項之法定刑為
      7 年以下有期徒刑，得併科新臺幣500 萬元以下罰金，與
      毒品危害防制條例第8 條第2 項之法定刑為6 月以上，5
      年以下有期徒刑，得併科新臺幣70萬元以下罰金相較後，
      以藥事法第83條第1 項之法定刑為重。又以毒品之範圍尚
      包括影響精神物質與其製品，而藥事之管理，亦非僅止於
      藥品之管理，毒品未必均係經公告列管之禁藥，禁藥亦非
      必均為毒品，毒品危害防制條例與藥事法二者，並無必然
      之特別法與普通法關係。是除有轉讓之第二級毒品達毒品
      危害防制條例第8 條第6 項之一定數量，經依法加重後之
      法定刑較藥事法第83條第1 項之法定刑為重之情形外，因
      藥事法第83條第1 項為後法，且為重法，二者有法條競合
      關係，應優先適用藥事法處罰（此有最高法院97年度台非
      字第397 號、98年度台上字第5362號、98年度台上字第34
      90號判決、臺灣高等法院暨所屬法院94年法律座談會刑事
      類提案第8 號結論意旨可參）。再按毒品危害防制條例第
      11條於98年5 月20日修正後，於98年11月20日配合修正並
      更名之「轉讓毒品加重其刑之數量標準」，其第2 條第2
      款仍規定「轉讓第二級毒品淨重10公克以上，加重其刑至
      二分之一」，而本案被告彭傳釗轉讓予證人彭建華及古孟
      璇施用之甲基安非他命數量既僅足供證人彭建華等人分別
      施用1 次，衡情其轉讓第二級毒品之淨重應不致逾10公克
      ，且卷內並無積極證據證明被告彭傳釗該次轉讓之甲基安
      非他命實際淨重為何，依罪疑唯輕原則，應從被告彭傳釗
      有利之認定，即認為該次轉讓之甲基安非他命淨重並未逾
      10公克，故應優先適用上揭藥事法關於轉讓禁藥之規定。
（二）核被告彭傳釗所為，係犯藥事法第83條第1 項之轉讓禁藥
      罪及刑法第349 條第1 項之收受贓物罪。公訴意旨認被告
      涉犯毒品危害防制條例第4 條第2 項之販賣第二級毒品罪
      嫌，尚有未合（理由詳後述），惟公訴人起訴之犯罪事實
      與本院審理後認定有罪部分之基本社會事實相同，爰依法
      變更起訴法條論究。又被告彭傳釗轉讓甲基安非他命高度
      行為既已適用藥事法加以處罰，則其持有甲基安非他命之
      低度行為，即不能再行割裂適用毒品危害防制條例之規定
      論處（最高法院82年度台上字第4076號、第6613號判決意
      旨參照）。另被告彭傳釗於98年7 月6 日凌晨2 時30分許
      在上址汽車旅館310 號房內為警查獲時，經警採集其尿液
      檢體送鑑結果，呈安他他命類（甲基安非他命）及鴉片類
      （嗎啡）藥物陽性反應，有臺北縣政府警察局中和第二分
      局毒品案犯罪嫌犯人姓名及代碼對照表及臺灣檢驗科技股
      份有限公司出具之彭傳釗濫用藥物檢驗報告各1 份在卷可
      佐，是其持有第一級毒品海洛因之低度行為，應為其施用
      第一級毒品之高度行為所吸收，不另論罪。被告彭傳釗以
      一轉讓行為，同時轉讓第二級毒品甲基安非他命予證人彭
      建華及證人古孟璇施用，而觸犯數轉讓禁藥罪，為想像競
      合犯，應依刑法第55條規定，從一轉讓禁藥罪處斷。又被
      告彭傳釗所犯上開轉讓禁藥罪及收受贓物罪之間，犯意各
      別、行為互殊，應予分論併罰。
（三）爰審酌被告彭傳釗深知毒品對於人體健康有不良影響，竟
      猶轉讓毒品，助長毒品流通，危害國民健康甚鉅，且明知
      真實姓名年籍不詳之人所交付之金融卡為來路不明之贓物
      ，仍收受之，徒增被害人尋回失物之困難，行為均應予以
      非難，惟其係轉讓毒品數量甚微，情節尚非十分重大，暨
      其犯罪後坦承轉讓毒品犯行及否認收受贓物犯行之態度等
      一切情狀，分別量處如主文所示之刑，並定其應執行之刑
      ，以資懲儆。至被告彭傳釗所轉讓予證人彭建華及證人古
      孟璇施用之第二級毒品甲基安非他命，業經證人彭建華及
      古孟璇施用完畢，是本件扣案之第一級毒品海洛因1 包（
      淨重0.754 公克，驗餘淨重0.7534公克）及第二級毒品甲
      基安非他命2 包（淨重合計3.375 公克，驗餘淨重合計3.
      3746公克）等物，與其所為上開轉讓禁藥犯行間尚無直接
      關聯，僅係用以證明被告彭傳釗確有取得毒品管道之間接
      證據，且上開扣案物品亦為被告彭傳釗另案所涉施用第一
      級毒品及第二級毒品犯行之證物，是本院爰不諭知沒收，
      附此敘明。
貳、不另為無罪諭知部分：
一、公訴意旨另以：同案被告古孟璇於98年7 月6 日凌晨，在臺
    北縣中和市○○街45號「青山汽車旅館」310 號房，因彭建
    華欲施用第一級毒品海洛因、第二級毒品甲基安非他命，遂
    基於幫助被告彭傳釗販賣第一級毒品海洛因及第二級毒品甲
    基安非他命之犯意，去電彭傳釗，告知彭傳釗攜帶海洛因及
    甲基安非他命前往上址旅館房間，彭傳釗遂依古孟璇指示，
    攜帶毒品海洛因1 包及甲基安非他命2 包前往，並於古孟璇
    帶領其進入該旅館房間後，意圖營利，以總價2,500 元之價
    格，販賣上開毒品海洛因1 包、甲基安非他命2 包予彭建華
    ，彭建華遂將現金2,500 元透過古孟璇轉交予在場之彭傳釗
    ，彭傳釗則透過古孟璇將上開毒品海洛因1 包、甲基安非他
    命2 包交付予在場之彭建華，彭建華並當場施用所購得之毒
    品甲基安非他命，至其購得之毒品海洛因則未即施用，即於
    同日凌晨2 時30分許（起訴書誤載為「3 時許」），在上址
    為警查獲，因認被告彭傳釗所為，係犯毒品危害防制條例第
    4 條第1 項、第2 項之販賣第一級、第二級毒品等罪嫌，並
    係以一行為犯上開二罪，為想像競合犯，請從一重之販賣第
    一級毒品罪嫌處斷等語。
二、按犯罪事實應依證據認定之，無證據不得認定犯罪事實；又
    不能證明被告犯罪者，即應諭知無罪之判決，刑事訴訟法第
    154 條第2 項、第301 條第1 項分別定有明文。又刑事訴訟
    上證明之資料，無論其為直接或間接證據，均須達於通常一
    般之人均不致有所懷疑，而得確信其為真實之程度，始得據
    為有罪之認定，若其關於被告是否犯罪之證明未能達此程度
    ，而有合理懷疑之存在，致使無從形成有罪之確信，根據「
    罪證有疑，利於被告」之證據法則，即不得遽為不利被告之
    認定；其以情況證據（即間接證據）斷罪時，尤須基於該證
    據在直接關係上所可證明之他項情況事實，本乎推理作用足
    以確證被告有罪，方為合法，不得徒憑主觀上之推想，將一
    般經驗上有利被告之其他合理情況逕予排除（最高法院76年
    台上字第4986號、32年上字第67號判例意旨參照）。
三、公訴人認被告彭傳釗涉犯毒品危害防制條例第4 條第1 項、
    第2 項之販賣第一級毒品及第二級毒品罪嫌，無非係以證人
    古孟璇、彭建華、魏○虹於偵查中之證述、臺灣檢驗科技股
    份有限公司濫用藥物檢驗報告、交通部民用航空局航空醫務
    中心98年7 月17日航藥鑑字第0983552 毒品鑑定書各1 紙及
    扣案之海洛因1 包及甲基安非他命2 包等為其主要論據。經
    查：
（一）訊據被告彭傳釗堅決否認有上揭販賣第一、二級毒品之犯
      行，辯稱：伊接獲古孟璇電話時因毒癮發作想找地方施用
      ，遂請古孟璇讓伊到青山汽車旅館內施用毒品，伊有示意
      古孟璇及在場的人可以一起施用伊帶去的毒品，但沒有講
      到施用毒品的代價，嗣警察臨檢時搜到伊帶去的毒品，當
      時在場的人均否認為毒品所有人，警察就把所有人均帶回
      警局，臨走前警察發現化妝台上還有2,500 元，伊就起貪
      念說是伊的錢，警察就把錢還給伊等語，核與證人即同案
      被告古孟璇於審理時結證稱：當時伊係因彭建華稱要購買
      1,500 元毒品甲基安非他命施用，請伊打電話尋找購毒管
      道，伊亦欲出資1,000 元購毒施用，就打電話給彭傳釗邀
      其前來，惟並未告知要購毒之事，待彭傳釗攜毒前來後，
      伊尚未及告知要購毒之事，彭傳釗即將毒品拿出，邀同大
      家一起用，彭建華與伊都有施用彭傳釗帶來之毒品（甲基
      ）安非他命等語相符，亦與證人彭建華上開證述之情節大
      致相符。另證人魏○虹雖於偵查中曾證稱：伊於本件上開
      時地，有看到彭傳釗進房間後，就拿出扣案之毒品海洛因
      1 包、（甲基）安非他命2 包交給古孟璇，古孟璇再將該
      3 包毒品交給彭建華，彭建華拿到毒品後，將2,500 元放
      在桌上，叫古孟璇自己拿，古孟璇拿後就把2,500 元交給
      彭傳釗，彭傳釗把2,500 元放在口袋，警察進入後就在彭
      傳釗口袋發現2,500 元，毒品則在桌上發現的云云（見偵
      查卷163 頁），惟其後於本院審理時則證稱：伊上開於偵
      查中所述情節，是彭建華叫伊這樣講的，要把事情推給古
      孟璇，2,500 元也是彭建華叫伊這樣講的，事實上伊是看
      到彭傳釗來時有帶2 包（甲基）安非他命，但沒看到海洛
      因；伊看到彭建華拿出的錢是1,500 元，但警察到之後卻
      查到2,500 元，伊沒看到是誰拿出多的1,000 元，只看到
      1,000 元在桌上，那多出的1,000 元伊推測應該是彭傳釗
      的；彭傳釗來時，伊看到彭傳釗從手機袋內拿出2 包（甲
      基）安非他命放在化妝台上，然後就跟彭建華要吸食器，
      但他不喜歡，就下去車上拿自己的吸食器上來施用他自己
      帶來的（甲基）安非他命，彭傳釗有問彭建華要不要施用
      ，彭建華有施用，彭傳釗將他帶來的（甲基）安非他命施
      用後，就放回自己手機袋內等語（見本院卷二第18-20 頁
      ），可見其於上開偵查中證述證人彭建華有經由證人古孟
      璇以2,500 元向被告彭傳釗購買毒品海洛因、甲基安非他
      命云云，業經其後於審理時證述推翻，顯難確認屬實。
（二）又雖依上述，證人古孟璇固供稱有經證人彭建華委請購買
      1,500 元之甲基安非他命，彭建華並拿出1,500 元，而其
      復有意出資1,000 元，併向被告彭傳釗購買甲基安非他命
      施用等情，然其復供稱與被告彭傳釗電話聯絡時並未提及
      購毒之事，被告彭傳釗到場後亦未及言及購毒之事，即開
      始自行施用甲基安非他命，且經被告彭傳釗邀同在場人一
      起施用甲基安非他命不久後，即為警查獲，核與證人彭建
      華上開供證情節大致吻合，是依證人古孟璇所述之情，縱
      其與證人彭建華原係基於欲出資向被告彭傳釗購毒施用而
      聯絡被告彭傳釗前來，惟至為警查獲前，均未及向被告彭
      傳釗表示購毒之意，要難謂渠等間已有何洽購、販賣毒品
      之合意或行為可言。再者，本件審理時經傳訊證人即本件
      查獲警員鍾國楨、盧永耀等到庭亦分別證稱：當時現場有
      在在場人身上搜到現金，不記得係在何人身上搜得，但因
      還未付款所以沒有查扣；有無扣到現金，忘記了等語（見
      本院卷二第41-43 頁），且本件亦無查扣上開證人古孟璇
      、彭建華、魏○虹所稱之現金，顯亦難確認被告彭傳釗、
      證人古孟璇及證人彭建華等人為警查獲時，有買賣交易毒
      品之情。
（三）是以，本件依證人古孟璇、證人彭建華上開所述情節，亦
      僅足確認證人古孟璇因受證人彭建華之託，於上揭時間，
      撥打電話予可能攜有毒品之被告彭傳釗，並帶領被告彭傳
      釗前往青山汽車旅館房間內施用甲基安非他命，亦使證人
      彭建華得以施用被告彭傳釗無償轉讓之甲基安非他命等事
      實，則被告彭傳釗所為，應屬轉讓第二級毒品甲基安非他
      命之行為（此部分業經本院變更起訴法條後論罪如上），
      要難認其有販賣第一級毒品海洛因及販賣第二級毒品甲基
      安非他命之犯行。又依證人古孟璇、證人魏○虹上開所述
      ，證人彭建華僅有施用被告彭傳釗攜來之第二級毒品甲基
      安非他命之情，核諸上開臺灣檢驗科技股份有限公司出具
      之彭建華驗尿報告，亦僅驗有甲基安非他命類藥物陽性反
      應，足認證人彭建華並無施用被告彭傳釗攜來之海洛因，
      自亦不足認被告彭傳釗有轉讓第一級毒品海洛因予證人彭
      建華之犯行，併予敘明。
（四）綜上各情以參，本件尚不足認被告彭傳釗有販賣第一級毒
      品及販賣第二級毒品之犯行，此外，復查無其他積極證據
      足以證明被告彭傳釗有公訴人所指之上開犯行，從而，依
      「罪證有疑，利於被告」之刑事訴訟原則，自不能為被告
      彭傳釗有罪之認定，原應就此部分為被告彭傳釗無罪之諭
      知，惟公訴意旨認此部分與被告彭傳釗上開被訴變更法條
      論究有罪之轉讓禁藥罪犯罪事實，有上述想像競合之裁判
      上一罪關係，爰就被告彭傳釗轉讓禁藥之犯行，逕予變更
      起訴法條論罪，並就被訴販賣第一級毒品部分不另為無罪
      之諭知。
據上論斷，應依刑事訴訟法第299 條第1 項前段、第300 條，藥
事法第83條第1 項，刑法第11條前段、第349 條第1 項、第55條
、第51條第5 款，刑法施行法第1 條之1 ，判決如主文。
本案經檢察官吳孟竹到庭執行職務。
中    華    民    國   100    年    10    月    26    日
                  刑事第五庭  審判長法  官  李 幼 
                                    法  官  鄭 凱 文
                                    法  官  劉 凱 寧
以上正本證明與原本無異。
如不服本判決應於收受送達後10日內向本院提出上訴書狀，並應
敘述具體理由；其未敘述上訴理由者，應於上訴期間屆滿後20日
內向本院補提理由書（均須按他造當事人之人數附繕本）「切勿
逕送上級法院」。
                                    書記官  林 伶 芳
中    華    民    國   100    年    10    月    27    日
附表：
 ┌──┬────┬────────┬───┬─────┬────────────┐
 │編號│金融機構│帳號/卡號       │持卡人│失去占有之│卷證出處                │
 │    │        │                │      │原因      │                        │
 ├──┼────┼────────┼───┼─────┼────────────┤
 │ 1  │中華郵政│00000000000000  │張明得│98年4 月5 │中華郵政股份有限公司98年│
 │    │股份有限│                │      │日或6 日遺│11月11日儲字第0980097762│
 │    │公司    │                │      │失        │號函（偵查卷第230 頁）、│
 │    │        │                │      │          │99年12月30日儲字第099018│
 │    │        │                │      │          │7131號函暨所附資料（本院│
 │    │        │                │      │          │卷一第189-197 頁）      │
 ├──┼────┼────────┼───┼─────┼────────────┤
 │ 2  │中華郵政│00000000000000  │張國恩│98年間遺失│同上                    │
 │    │股份有限│                │      │          │                        │
 │    │公司    │                │      │          │                        │
 ├──┼────┼────────┼───┼─────┼────────────┼
 │ 3  │中國信託│000000000000    │林重明│遭冒名辦卡│中國信託商業銀行股份有限│
 │    │商業銀行│0000000000000000│      │          │公司100 年1 月4 日中信銀│
 │    │        │                │      │          │0000000000350 號函暨所附│
 │    │        │                │      │          │開戶資料（本院卷一第171 │
 │    │        │                │      │          │至第173 頁）、臺灣板橋地│
 │    │        │                │      │          │方法院檢察署檢察官99年度│
 │    │        │                │      │          │偵字第1258號不起訴處分書│
 │    │        │                │      │          │（偵查卷第330-331頁）   │
 ├──┼────┼────────┼───┼─────┼────────────┤
 │ 4  │中國信託│000000000000    │顧瑛瑛│98年間借給│中國信託商業銀行股份有限│
 │    │商業銀行│0000000000000000│      │友人後遺失│公司100 年1 月4 日中信銀│
 │    │        │                │      │          │0000000000350 號函暨所附│
 │    │        │                │      │          │開戶資料（本院卷一第171 │
 │    │        │                │      │          │頁、第174-175 頁）      │
 ├──┼────┼────────┼───┼─────┼────────────┤
 │ 5  │華南商業│000000000000    │李忠諺│98年3 月24│華南商業銀行總行99年12月│
 │    │銀行    │                │      │日遺失    │30日營清字第09917061號函│
 │    │        │                │      │          │（本院卷一第181 頁）、華│
 │    │        │                │      │          │南商業銀行北三重分行98年│
 │    │        │                │      │          │7 月6 日華北三存字第615 │
 │    │        │                │      │          │號函暨所附開戶資料（偵查│
 │    │        │                │      │          │卷第253-255頁）         │
 ├──┼────┼────────┼───┼─────┼────────────┤
 │ 6  │臺灣中小│00000000000     │張國恩│98年間遺失│臺灣中小企業銀行大安分行│
 │    │企銀大安│                │      │          │100 年1 月12日100 大安字│
 │    │分行    │                │      │          │第1209900366號函暨所附資│
 │    │        │                │      │          │料（本院卷一第201-203 頁│
 │    │        │                │      │          │）                      │
 ├──┼────┼────────┼───┼─────┼────────────┤
 │ 7  │第一商業│00000000000     │陳佳祥│98年間遺失│第一商業銀行內科園區分行│
 │    │銀行內科│                │      │          │99年12月20日一內科園區字│
 │    │園區分行│                │      │          │第00077 號函暨所附資料（│
 │    │        │                │      │          │本院卷一第164-168 頁）  │
 ├──┼────┼────────┼───┼─────┼────────────┤
 │ 8  │土地銀行│000000000000    │江孟儒│97年間遺失│臺灣土地銀行98年12月22日│
 │    │板橋分行│                │      │          │總電通字第0980051581號函│
 │    │        │                │      │          │、開戶資料（偵查卷第273-│
 │    │        │                │      │          │274 頁、278-278 頁）、臺│
 │    │        │                │      │          │灣土地銀行板橋分行100 年│
 │    │        │                │      │          │1 月11日橋存字第09900033│
 │    │        │                │      │          │98號函暨所附資料（本院卷│
 │    │        │                │      │          │一第198-200頁）         │
 ├──┼────┼────────┼───┼─────┼────────────┤
 │ 9  │安泰商業│0000000000000000│何國華│98年間遭竊│安泰商業銀行通化簡易型分│
 │    │銀行通化│                │      │          │行99年12月29日安通簡字第│
 │    │簡易型分│                │      │          │0990000149號函暨所附資料│
 │    │行      │                │      │          │（本院卷一第178-180頁） │
 └──┴────┴────────┴───┴─────┴────────────┘
附錄本案論罪科刑法條全文：
藥事法第83條第1項
明知為偽藥或禁藥，而販賣、供應、調劑、運送、寄藏、牙保、
轉讓或意圖販賣而陳列者，處7 年以下有期徒刑，得併科新臺幣
500萬元以下罰金。
中華民國刑法第349條
收受贓物者，處 3 年以下有期徒刑、拘役或 5 百元以下罰金。
搬運、寄藏、故買贓物或為牙保者，處 5 年以下有期徒刑、拘
役或科或併科 1 千元以下罰金。
因贓物變得之財物，以贓物論。